最　高　行　政　法　院　裁　定
　　　　　　　　　　　　　　　　　　 94年度裁字第02363號
抗　告　人　乙○○
　　　　　　甲○○
上列抗告人因與相對人臺北市政府工務局間違章建築事件，對於
中華民國93年11月22日臺北高等行政法院93年度訴字第2296號裁
定提起抗告，本院裁定如下：
　　主  文
抗告駁回。
抗告訴訟費用由抗告人負擔。
    理  由
一、按抗告法院認抗告為不合法或無理由者，應為駁回抗告之裁
    定。次按行政訴訟法第4條第1項規定：人民因中央或地方機
    關之違法行政處分，認為損害其權利或法律上之利益，經依
    訴願法提起訴願而不服其決定者，得向高等行政法院提起撤
    銷訴訟。此所謂之行政處分，依訴願法第3條第1項規定係指
    中央或地方機關就公法上具體事件所為之決定或其他公權力
    措施而對外直接發生法律效果之單方行政行為而言。又按提
    起訴願，以有行政處分之存在為前提要件；所謂行政處分者
    ，係指行政主體，基於職權，就具體事件，所為發生公法上
    法律效果之單方行政行為而言，至行政機關所為單純事實之
    敘述（或事實通知）或理由之說明，既不因該項敘述或說明
    而生何法律上之效果者，自非行政處分，人民即不得對之提
    起訴願及行政訴訟，此觀本院44年判字第18號、62年裁字第
    41號判例亦明。
二、本件抗告人於原審起訴意旨略以：抗告人於民國（下同）91
    年8、9月間經由法拍程序，買受臺北市○○區○○街137巷
    30號1樓房屋，彼時該屋後方即有增建，相對人竟以該增建
    物為舊違建拆除後重建之新違建，而以92年3月21日北市工
    建字第09250089500號函通知抗告人等應予拆除，抗告人未
    依限予以拆除，相對人竟於92年5月6日自行拆除結案，核此
    不法之舉業已損害抗告人屋內供地下辦公室、1樓及樓上通
    風供電供水管線、排汙水共同管道間，抗告人乃於93年2月
    24日以書面向臺北市市長信箱陳情並請求損害賠償，經相對
    人所屬建築管理處（下稱建管處）以93年3月15日北市工建
    違字第09361380000號函復抗告人略以：．．．本處依法執
    行並無違誤．．．。抗告人不服建管處上開公函，乃提起訴
    願，又遭決定不受理，抗告人等仍不服，向原審法院提起行
    政訴訟，經遭駁回後，抗告人仍表不服，遂向本院提起抗告
    ，其抗告意旨略以：抗告人於91年8、9月間經由法拍程序，
    買受臺北市○○區○○街137巷30號1樓房屋，彼時該屋後方
    即有增建。相對人於拆除增建物時，損害抗告人房屋合法建
    物平台內供地下辦公室、1樓及樓上通風供電供水管線、排
    汙水共同管道間。上開共同管道間係位於合法建物平台內，
    並非如相對人所稱「於所謂違建物內一併拆除」，原址現況
    仍保留，抗告人多次請原審法院勘驗未果。相對人及訴願管
    轄機關以「觀念通知」為由拒絕抗告人請求，剝奪抗告人訴
    願及訴訟權。請廢棄原裁定，並撤銷原處分及訴願決定等語
    。
三、經核原裁定係以：查上開建管處公函意旨略以：「主旨：有
    關本市○○區○○街137巷30號1樓後違建拆除案．．．說明
    ．．．二、旨揭違建，前經本局92年3月21日北市工建字第
    09250089500號函以拆後重建新違建查報在案，依違章建築
    處理辦法第7條及上函說明二略以：『本案強制拆除時，敷
    設於違章建築之建築物設備，一併拆除之，並依建築法第96
    條之1規定，收取拆除費用。．．．』本處依法執行並無違
    誤．．．。」，此有該公函1紙附於原處分卷可憑。核其內
    容，乃係對相對人92年3月21日北市工建字第09250089500號
    函就抗告人所有上開房屋後防火巷違章建築查報及拆除之處
    分所為之說明，究其內容乃單純之敘述，尚不對外發生准駁
    之法律上效果，並非就具體事項所為發生公法上法律效果之
    單方行政行為，即難謂其屬行政處分性質。揆諸行政訴訟法
    第4條第1項、訴願法第3條第1項規定及本院44年判字第18號
    、62年裁字第41號判例意旨，自不得對之提起撤銷之訴，抗
    告人遽行提起本件訴訟，顯非合法為由，裁定駁回抗告人在
    原審之訴，於法並無違誤，其抗告難認有理由，應予駁回。
四、依行政訴訟法第104條、民事訴訟法第95條、第78條，裁定
    如主文。
中　　華　　民　　國　　94　　年　　11　　月　　10　　日
                  第三庭審判長法  官　徐　樹　海
                              法  官  楊  惠  欽
                              法  官　吳　錦　龍
                              法  官　黃　合　文
                              法  官　林　茂　權
以  上  正  本  證  明  與  原  本  無  異
中　　華　　民　　國　　94　　年　　11　　月　　11　　日
　　　　　　　　　　　　　　　書記官　郭　育　玎
